臺灣板橋地方法院刑事判決　　　　　　100年度交易字第885號
公　訴　人　臺灣板橋地方法院檢察署檢察官
被　　　告　羅尉瑜
上列被告因過失傷害案件，經檢察官提起公訴（一００年度偵字
第二一三二四號），本院判決如下：
    主  文
本件公訴不受理。
    理  由
一、公訴意旨略以：被告羅尉瑜為被害人蔡函凌之友人。被告羅
    尉瑜於民國九十九年六月二十三日下午一時許，搭載被害人
    蔡函凌（起訴書誤認係告訴人）騎乘車牌號碼992-BWU 重型
    機車，沿臺北縣新莊市（現改為新北市新莊區○○○路往桃
    園方向行駛，嗣於同日下午一時十五分許，行駛至中正路五
    十六巷口，適有另案被告林志明（所涉業務過失致重傷害罪
    嫌，業經檢察官認與羅尉瑜告訴林志明涉嫌業務過失傷害罪
    嫌之該案有事實上同一案件關係，而另以一００年度偵字第
    二一三二四號移送本院樂股併案審理中〈一００年度交易字
    第三五八號〉）駕駛車牌號碼236-QE號自用大貨車，由西往
    東方向沿臺北縣新莊市（現改為新北市新莊區○○○路行駛
    至上址，被告羅尉瑜本應注意行經設有交岔路口標誌之路段
    或鐵路平交道、道路施工地段，不得超車，且亦應注意兩車
    併行之間隔，另案被告林志明亦本應注意汽車右轉彎時，應
    距交岔路口三十公尺前換入外側車道、右轉車道或慢車道，
    駛至路口後再行右轉，且應注意兩車併行之間隔，隨時採取
    必要之安全措施，而依當時情形，並無不能注意之情形，被
    告羅尉瑜竟疏未注意及此，貿然自右側超車前進，另案被告
    林志明則駕車右轉，兩車遂發生撞擊，被告羅尉瑜與被害人
    蔡函凌因而人車倒地，被害人蔡函凌因此受有左側硬腦膜上
    血及硬腦膜下出血合併腦挫傷出血等傷害，並已達身體或健
    康有重大不治或難治之傷害程度。因認被告羅尉瑜涉有刑法
    第二百八十四條第一項後段之過失致重傷害罪嫌等語。
二、按告訴乃論之罪，未經告訴者，應諭知不受理之判決；並得
    不經言詞辯論為之，刑事訴訟法第三百零三條第三款、第三
    百零七條分別定有明文。而所謂未經告訴，包括不得告訴及
    未經合法告訴之情形在內。次按代行告訴人係代被害人行使
    其告訴權，應受被害人意思之拘束，此觀刑事訴訟法第二百
    三十六條第二項準用同法第二百三十三條第二項但書之規定
    ，告訴乃論之罪，代行告訴人行使告訴權不得與被害人明示
    之意思相反自明，本件代行告訴人甲代行告訴後，被害人乙
    恢復神智，向第一審法院表示撤回告訴，因其非實行告訴之
    人，固不生撤回告訴之效力，但其不願告訴之意思至明依司
    法院院字第一一四二號解釋之旨，甲之代行告訴即應以違反
    被害人之意思論，與未經告訴無異，法院應為不受理之判決
    〔司法院（79）廳刑一字第901號函示意旨可資參照〕。
三、經查：
  (一)被害人蔡函凌之父親蔡春生雖經檢察官指定為代行告訴人（
    參見九十九年度他字第七六四七號偵卷第六五頁正面）。然
    按刑事訴訟法第二百三十八條得撤回告訴之人，以有告訴權
    並實行告訴之人為限，代行告訴人並不包括在內（司法院院
    解字第三六五八號解釋意旨可資參照），是代行告訴人並無
    權撤回告訴；又告訴權與撤回權在訴訟法上並不可分，撤回
    權應專屬於實行告訴之告訴人。準此，本件被害人蔡函凌因
    本件道路交通事故被撞受傷後，其雖係被害人，然遍查本案
    全卷卷內資料，其並未實行告訴，自無撤回告訴之權。
  (二)惟查，因代行告訴人蔡春生係代被害人蔡函凌行使其告訴權
    ，應受被害人蔡函凌意思之拘束。故依司法院院字第一一四
    二號解釋意旨之同一法理（按：親屬告訴前雖得被略誘人同
    意，但事後被略誘人變更其意思，不同意於親屬之告訴，即
    應以違反被略誘人之意思論），以及刑事訴訟法第二百三十
    六條第二項準用同法第二百三十三條第二項但書，代行告訴
    不得與被害人明示之意思相反之規定，應解釋包括代行告訴
    前，被害人不能明示告訴與否，於代行告訴後，如被害人明
    示不願告訴時，亦有上開規定之適用。
  (三)查本件代行告訴人蔡春生告訴被告羅尉瑜涉嫌過失致重傷害
    案件，經檢察官提起公訴，認被告羅尉瑜係犯刑法第二百八
    十四條第一項後段之過失致重傷害罪嫌，依同法第二百八十
    七條前段之規定，須告訴乃論。茲據被害人蔡函凌於第一審
    辯論終結前已與被告羅尉瑜達成調解，此有臺中市潭子區調
    解委員會調解書一份在卷可參，且本件被害人蔡函凌亦具狀
    向本院表示撤回本案對被告羅尉瑜涉嫌過失致重傷害罪嫌之
    刑事告訴，亦有刑事撤回告訴狀一份附卷可稽，雖其於該刑
    事撤回告訴狀內誤載其為「告訴人」稱謂，惟其並非實行告
    訴之人，已如前述，是其所為撤回告訴之意思表示，不生撤
    回之效力，但其既具狀撤回告訴，核其真意，乃係明示不願
    對被告羅尉瑜提出告訴之意思。是依首開規定，經檢察官職
    權指定之代行告訴人蔡春生所為之告訴，顯與被害人蔡函凌
    事後明示之意思相反，而應以違反被害人蔡函凌之意思論，
    與未經告訴無異〔另按刑事訴訟法上所謂告訴不可分之原則
    ，必各被告「共犯」絕對告訴乃論之罪，方有其適用。亦即
    其適用之前提，以各被告間有犯意聯絡之故意犯為限（最高
    法院七十一年度台上字第九四八號判決意旨可資參照），是
    本件被告羅尉瑜被起訴罪名為過失致重傷害罪嫌，另案被告
    林志明被起訴及移送併案意旨之罪名各為業務過失傷害、業
    務過失致重傷害等罪嫌，依其性質既無共犯之可言，自無前
    開告訴不可分原則之適用，附予敘明〕。是本件爰不經言詞
    辯論，逕為諭知不受理之判決。
據上論斷，應依刑事訴訟法第三百零三條第三款、第三百零七條
，判決如主文。
中    華    民    國   100    年    10    月    17    日
                  刑事第十六庭  法  官  林家賢
以上正本證明與原本無異。
如不服本判決應於收受送達後十日內向本院提出上訴書狀，並應
敘述具體理由；其未敘述上述理由者，應於上訴期間屆滿後二十
日內向本院補提理由書(均須按他造當事人之人數附繕本)「切勿
逕送上級法院」。
                                書記官  許清秋
中    華    民    國   100    年    10    月    17    日